【裁判字號】    94,交易,430
【裁判日期】    950123
【裁判案由】    過失傷害
【裁判全文】
臺灣臺北地方法院刑事判決             94年度交易字第430號
公  訴  人  臺灣臺北地方法院檢察署檢察官
被      告  乙○○
                      號2樓
上列被告因過失傷害案件，經檢察官提起公訴（94年度偵字第11
076 號），被告於準備程序中就被訴事實為有罪之陳述，經本院
合議庭裁定改依簡式審判程序審理，判決如下：
    主  文
乙○○因過失傷害人，處拘役伍拾伍日，如易科罰金，以參佰元
折算壹日。
    事  實
一、乙○○於民國九十四年六月十七日凌晨二時許駕駛車牌號碼
    9N-5599 號自用小客車沿台北市○○路由南往北方向行駛欲
    前往同路一二五號前等候搭載其女友，其於同日凌晨三時許
    抵達上開處所時，原應注意不得併排臨時停車，且在夜間照
    明不清之道路，應顯示停車燈光或反光標識，以提醒後方來
    車注意，避免危險之發生，而依當時外界客觀情狀，又無不
    能注意之情事，因該處路邊已停滿車輛，竟貪圖一時之便，
    併排臨時停車佔用道路，且疏未注意該路段雖有路燈，然因
    照明不清視線不佳，而未開啟停車警示燈光，提醒後方來車
    注意，以避免追撞情事發生，此時適有甲○○○騎乘車牌號
    碼AST-229 號重型機車自後方行駛而至，亦疏未注意車前狀
    況，乃自後撞及前開自小客車後方保險桿處，致甲○○○人
    車倒地後受有右側橈骨骨折、左側鎖骨骨折、兩側膝挫傷、
    左側第三至第七肋骨骨折、頭部外傷及左腰挫傷血腫等傷害
    。乙○○肇事後在未有偵查犯罪職權之機關或公務員發覺前
    ，主動向據報到場處理之臺北市政府警察局交通警察大隊中
    山分隊員警丙○○坦承肇事而接受裁判。
二、案經被害人甲○○○訴由臺北市政府警察局中山分局報告臺
    灣臺北地方法院檢察署檢察官偵查起訴，被告於準備程序中
    就被訴事實為有罪之陳述，經本院合議庭裁定改依簡式審判
    程序審理。
    理  由
一、上揭事實，迭據被告乙○○於偵、審中均坦承不諱（見偵查
    卷第三十三、三十四、四十六頁，本院九十四年十月二十四
    日準備程序筆錄第二頁、同年十二月五日準備程序筆錄第二
    頁、簡式筆錄第二、三頁），核與告訴人甲○○○於警詢及
    偵、審中指稱其騎乘機車於前揭時地與被告所駕駛之自小客
    車發生車禍，致其倒地受傷一節相符，並有道路交通事故調
    查報告表、道路交通事故現場圖、補充資料表、交通事故現
    場照片八幀附卷可稽（見本院卷第及偵查卷第十五頁、第十
    七頁至第二十頁、第四十二頁）。被告雖於本院另稱其見路
    邊有車輛駛出，正準備倒車停靠路邊時，即遭告訴人騎乘機
    車自後追撞，其不確定係於車輛靜止中或倒車時遭告訴人機
    車撞及等語，然查被告於九十四年八月二十五日偵訊時即陳
    明：當時伊正想倒車，但還沒有退，被害人就撞上來，那時
    車子是靜止的等語（見偵查卷第四十六頁），且參以被告於
    本院九十四年十二月五日準備程序時陳稱：被害人從後面撞
    上來時，伊下車查看，當時伊車是正的等語，及卷附道路交
    通事故現場圖及照片所示被告自小客車肇事後之停放位置與
    路邊平行，並無倒車時車身傾斜之現象，是被告應係於車輛
    靜止中尚未倒車前為告訴人之機車所撞及，應可認定。而告
    訴人甲○○○因本件車禍受有右側橈骨骨折、左側鎖骨骨折
    、兩側膝挫傷、左側第三至第七肋骨骨折、頭部外傷及左腰
    挫傷血腫等傷害一節，亦有馬偕紀念醫院甲種診斷證明書一
    紙在卷足憑（見偵查卷第三十六頁）。則按汽車不得併排臨
    時停車；又停於路邊之車廂，在夜間照明不清之道路，應顯
    示停車燈光或反光標識，道路交通安全規則第一百十一條第
    一項第五款、第一百十二條第一項第十三款分別定有明文，
    被告駕車自應注意遵守上開道路交通安全規則之規定，以防
    免危險之發生，而依卷附道路交通事故調查報告表所載及交
    通事故現場照片所示，當時天候陰，肇事路段雖有路燈，但
    照明顯然不足，被告併排臨時停車佔用道路已屬違規行為，
    其更應注意於夜間照明不足視線不良之情形下，開啟停車警
    示燈光，以提醒後方來車注意，以避免後車追撞情事發生，
    且依當時外界客觀情狀，並無不能注意之情事，乃竟疏未注
    意及此，致同向行駛在後之告訴人甲○○○未能及時發現前
    方道路有併排停車之情形致撞及被告自小客車後方保險桿而
    肇事，被告顯有過失甚明。至於告訴人雖另指稱本件係被告
    駕駛自小客車自其左方擦撞伊身體致伊人車倒地受傷，並非
    伊騎乘機車自後撞及被告車輛云云，惟為被告所否認，則查
    依卷附道路交通事故補充資料表2.雙方車輛損壞部分及詳細
    情形一欄記載「A 車（被告自小客車）左後車尾保險桿撞痕
    ，B 車（告訴人機車）前車頭撞痕」；證人即到場處理員警
    丙○○於偵訊時證稱：被告主要車損是在車後方，行李箱及
    保險桿有撞痕，車身側邊無刮痕等語（見偵查卷第三十九頁
    ），及卷附交通事故現場照片所示告訴人機車前方車籃凹損
    、前輪擋泥板破損、前斜板擠壓變形等車損情況並兩車高度
    等現場跡證以查，告訴人機車所受上開損害應係車頭直接撞
    及被告自小客車後方保險桿及行李箱所致；且依被告陳稱肇
    事後告訴人機車係倒在伊車後方，至警察到場處理前，伊均
    保持現場未移動車輛等語，及參以卷附事故現場圖及照片所
    示，告訴人之機車係倒置於自小客車後方，機車後輪距離自
    小客車僅一公尺，是果如告訴人所稱係遭被告自小客車從左
    方擦撞伊身體，致伊人車倒地，則被告縱使即時煞車，其煞
    車距離加上反應距離，兩車肇事後之車停位置必相隔有一段
    距離，然告訴人之機車停倒位置卻緊臨被告自小客車後方僅
    一公尺之距離。是從現場兩車肇事後之位置、距離並前述車
    損狀況以觀，顯係告訴人機車自後撞及停放在前方之被告車
    輛甚為明確，告訴人之主張既與前揭客觀事證不符，顯不可
    採。而本件告訴人騎乘機車如能稍加注意車前狀況，自能發
    現前方被告併排臨時停車之情形，進而採取必要閃煞措施，
    即能避免危險之發生，是其就本件車禍之發生雖亦有過失，
    其過失與被告之過失相競合，併為本件危害發生之原因，惟
    依法被告仍難辭其過失責任。又告訴人所受上開傷害，與被
    告之過失行為間復具有相當因果關係，從而本件事證明確，
    被告犯行洵堪認定。
二、核被告乙○○所為，係犯刑法第二百八十四條第一項前段之
    過失傷害罪。又被告於肇事後，在未有偵查犯罪職權之機關
    或公務員發覺前，主動向據報到場處理之臺北市政府警察局
    交通警察大隊中山分隊員警丙○○坦承肇事，有臺北市○○○○○道路交通事故肇事人自首情形記錄表一紙附卷可稽（
    見偵查卷第十六頁），其對於未發覺之罪自首而接受裁判，
    應依刑法第六十二條前段規定減輕其刑。爰審酌被告之素行
    、本件肇事情節及其過失程度、被害人所受傷勢、迄未賠償
    被害人之損失及犯後坦承犯行之態度等一切情狀，量處如主
    文所示之刑，並諭知易科罰金之折算標準。
據上論斷，應依刑事訴訟法第四百五十二條、第二百七十三條之
一第一項、第二百九十九條第一項前段，刑法第二百八十四條第
一項前段、第六十二條前段、第四十一條第一項前段，罰金罰鍰
提高標準條例第一條前段、第二條，判決如主文。
本案經檢察官李建論到庭執行職務
中    華    民    國    95    年    1     月    23    日
                  刑事第十一庭  法  官  鍾淑慧
上正本證明與原本無異。
如不服本判決，應於判決送達後10日內向本院提出上訴狀（應抄
附繕本）。告訴人或被害人如對於本判決不服者，應具備理由請
求檢察官上訴，其上訴期間之計算係以檢察官收受判決正本之日
期為準。
                                書記官  劉英芬
中    華    民    國    95    年    1    月    23    日
中華民國刑法第二百八十四條
(過失傷害罪)
因過失傷害人者，處六月以下有期徒刑、拘役或五百元以下罰金
，致重傷者，處一年以下有期徒刑、拘役或五百元以下罰金。
從事業務之人，因業務上之過失傷害人者，處一年以下有期徒刑
、拘役或一千元以下罰金，致重傷者，處三年以下有期徒刑、拘
役或二千元以下罰金。


司法院資訊處製作；財團法人民間司法改革基金會備份。
